【裁判字號】    97,家訴,179
【裁判日期】    980206
【裁判案由】    分割遺產
【裁判全文】
臺灣桃園地方法院民事判決             97年度家訴字第179號
原      告  丙○○○
                        號
訴訟代理人  石麗卿律師
被      告  甲○○
            戊○○
            丁○○
                        號3樓.
            乙○○
上列當事人間請求分割遺產事件，本院於民國98年1月16日言詞
辯論終結，判決如下：
    主      文
兩造就被繼承人林芳順所遺如附表二所示遺產准予分割，其分割
方法如附表二所示。
訴訟費用由兩造每人各負擔五分之一。
    事實及理由
一、原告起訴主張：原告為被繼承人林芳順之配偶，被告4 人則
    為林芳順之子女，林芳順於97年5 月7 日死亡，遺留有如附
    表一所示之遺產。林芳順死亡前曾在台北榮民總醫院住院，
    原告為林芳順支出之住院費、由醫院運回住處之救護車費、
    辦理林芳順喪葬事宜之費用及預定對年誦經儀式、合爐儀式
    等費用共新台幣（下同）411,157 元，核屬遺產之管理費用
    ，自應由遺產中支付。原告為辦理上開出院及喪事等事宜，
    曾先後於民國97年5 月12日、同年月13日自台灣銀行桃園分
    行林芳順帳戶內提領現金30萬、95萬元及自龜山民安街郵局
    林芳順戶內提領現金50萬5 千元，除支付上開管理費用外，
    餘款仍由原告保管中。因兩造就遺產之分割無法達成協議，
    爰依民法第1164條之規定，以遺產之分割為由終止兩造間之
    公同共有關係，分割方式則如附表一之分配方式所載等語。
    並聲明：兩造就被繼承人林芳順所遺如附表一之遺產准予分
    割，分割方式如附表一分配方式所載。
二、被告部分：
  (一)被告甲○○、戊○○到庭稱：林芳順於97年4 月20日原告80
    歲生日時，將其所有銀行存摺、定期存單及圖章都交給原告
    ，並稱這些應足夠原告下輩子的生活，是林芳順已有將銀行
    及郵局存款贈與原告之意，林芳順復於97年5 月5 日住院期
    間以筆談方式催促原告領錢，故被告甲○○於97年5 月5 日
    自林芳順設於台灣銀行之帳戶內領取並轉存入原告帳戶之13
    萬3 千元及自林芳順設於龜山民安街郵局帳戶內領取並交付
    原告之現金108 萬應屬林芳順生前贈與原告，已非遺產，被
    繼承人遺留之遺產應如附表一所示，並聲明：同意原告之請
    求。
  (二)被告丁○○、乙○○則以：被繼承人林芳順係於97年5 月7
    日過世，被告甲○○於97年5 月5 日林芳順生前呈現昏迷狀
    態時，擅自自林芳順設於台灣銀行之帳戶轉存13萬3 千元至
    原告帳戶內，並自林芳順設於龜山民安街郵局之帳戶內領取
    10 8萬元，上開金額均應列入遺產分配，且林芳順之遺產迄
    今所生之存款利息、股票股利亦應列入分配等語。並聲明：
    原告之訴駁回。
三、查原告主張其為被繼承人林芳順之配偶，被告為林芳順之子
    女，林芳順於97年5 月7 日死亡，兩造均為林芳順之法定第
    一順位繼承人，應繼分各為5 分之1 ，林芳順死亡時留有附
    表一編號1 至7 之遺產，被繼承人之遺產管理費合計為41,1
    57元，兩造迄今就遺產分割無法達成協議等情，有原告提出
    之戶籍謄本、財政部台灣省北區國稅局遺產完稅證明書、支
    出費用明細表、台北榮民總醫院住院醫療費用收據、仁光救
    護車值勤收費憑證、免用統一發票收據、統一發票等件為證
    ，並為被告等4 人所不爭執，堪信為真實。是本件應審究者
    厥為：被告甲○○於97年5 月5 日自台灣銀行領取並存入原
    告帳戶內之13萬3 千元及同日自龜山民安街郵局提領之108
    萬元，是否應計入遺產一併分割？
四、查林芳順係於97年4 月28日住院，同年5 月3 日轉入加護病
    房，97年5 月6 日呈彌留狀態出院，被告甲○○於97年5 月
    5 日持林芳順之印鑑自林芳順設在台灣銀行000000000000號
    帳戶領取13萬3 千元，存入原告設於台灣銀行之0000000000
    00號帳戶內，被告甲○○另自林芳順設於龜山民安街郵局00
    000000000000號帳戶內提領之108 萬元交付原告等事實，業
    據被告丁○○、乙○○提出之台灣銀行存入憑條、取款憑條
    、存摺交易往來明細查詢、郵政存簿儲金提款單、客戶歷史
    交易清單等件為證，而原告對上情亦不爭執，惟辯稱：上開
    款項係林芳順於97年4 月20日原告80大壽時贈與原告云云，
    然此為被告丁○○、乙○○所否認。按當事人主張有利於己
    之事實，就其事實有舉証之責任，民事訴訟法第277 條定有
    明文。原告雖稱被告甲○○、戊○○已自認上開款項為林芳
    順贈與原告，然按訴訟標的對於共同訴訟之各人必須合一確
    定者，共同訴訟人中一人之行為對有利益於共同訴訟人者，
    其效力及於全體；不利益者，對於全體不生效力，民事訴訟
    法第56條第1 款規定甚明，是被告甲○○、戊○○雖均稱林
    芳順確有將前揭款項贈與原告之意，然此既為被告丁○○、
    乙○○所否認，且其行為為不利益於其他被告，依前開說明
    ，對於全體被告不生效力，本院自無從依被告甲○○、戊○○之自認，逕認原告主張生前贈與乙節為真實，再被告甲○○、戊○○提出之照片，僅為原告、林芳順及4 名親人於97
    年4 月20日一同慶生之合照，實無從證明林芳順有於當日贈
    與上揭款項與原告之意，原告復自承無法提出其餘證據以資
    證明，是原告此部分之主張，尚無足採，上開121 萬3 千元
    之款項，仍屬林芳順之遺產，應列入遺產分配。
五、按繼承人有數人時，在分割遺產前，各繼承人對於遺產全部
    為公同共有；繼承人得隨時請求分割遺產，民法第1151條、
    第1164條前段分別定有明文。原告訴請分割遺產以終止兩造
    間之公同共有關係，核與法相符，應予准許。本院審酌上情
    ，認應採取之分割方法如下：如附表二所示編號1 至9 ，均
    屬林芳順之遺產（已扣除兩造所不爭執之遺產管理費411,15
    7 元），依兩造每人5 分之1 之應計分比例計算，兩造各能
    得取得之金額，如附表二分割方式欄所載。
六、據上論結，本件原告之訴為有理由，依民事訴訟法第80條之
    1、第85條第1 項，判決如主文。
中    華    民    國    98    年    2     月     6    日
                  家事法庭法  官  劉佩宜
以上正本係照原本作成
如對本判決上訴，須於判決送達後20日內向本院提出上訴狀
中    華    民    國    98    年    2     月     6    日
                          書記官  陳月桂
附表二：
  ┌──┬──────────────┬───────┬─────────┬─────────┐
  │編號│    遺    產    項    目    │ 金額或數量   │  分割方式        │  備註            │
  ├──┼──────────────┼───────┼─────────┼─────────┤
  │ 1  │台灣銀行桃園分行存款        │ 7,977,790元  │原告取得818,086 │存款利息由兩造依分│
  │    │                            │              │  元              │得金額比例分配    │
  │    │                            │              │被告甲○○取得  │                  │
  │    │                            │              │  1,789,926元     │                  │
  │    │                            │              │被告戊○○取得  │                  │
  │    │                            │              │  1,789,926元     │                  │
  │    │                            │              │被告丁○○取得  │                  │
  │    │                            │              │  1,789,926元     │                  │
  │    │                            │              │被告乙○○取得  │                  │
  │    │                            │              │  1,789,926元     │                  │
  ├──┼──────────────┼───────┼─────────┼─────────┤
  │ 2  │現金（現由原告保管中）      │ 2,423,843元  │原告取得1,155,  │此金額包含原告於│
  │    │                            │              │  842元           │民國97年5 月12日、│
  │    │                            │              │被告甲○○取得  │同年月13日自台灣銀│
  │    │                            │              │  317,000元       │行桃園分行林芳順帳│
  │    │                            │              │被告戊○○取得  │戶內提領現金30萬、│
  │    │                            │              │  317,000元       │95萬元及自龜山民安│
  │    │                            │              │被告丁○○取得  │郵局林芳順戶內提領│
  │    │                            │              │  317,001元       │現金50萬5 千元，扣│
  │    │                            │              │被告乙○○取得  │除遺產管理費後之餘│
  │    │                            │              │  317,000元       │額1,343,843 元。│
  │    │                            │              │                  │被告甲○○於97年5 │
  │    │                            │              │                  │月5 日自龜山民安郵│
  │    │                            │              │                  │局林芳順帳戶內提領│
  │    │                            │              │                  │並交付原告之現金  │
  │    │                            │              │                  │108萬元。         │
  ├──┼──────────────┼───────┼─────────┼─────────┤
  │ 3  │龜山民安街郵局存款          │ 1,280,550元  │兩造每人各分得256,│存款利息由兩造每人│
  │    │                            │              │110 元            │各取得5 分之1     │
  │    │                            │              │                  │                  │
  ├──┼──────────────┼───────┼─────────┼─────────┤
  │ 4  │97年5 月5 日自林芳順台灣銀行│   133,000元  │由原告取得        │                  │
  │    │桃園分行帳戶轉存入原告帳戶存│              │                  │                  │
  │    │款                          │              │                  │                  │
  ├──┼──────────────┼───────┼─────────┼─────────┤
  │ 5  │彰化銀行桃園分行存款        │     7,204元  │原告取得1,441元 │存款利息由兩造每人│
  │    │                            │              │被告甲○○取得  │各取得5 分之1     │
  │    │                            │              │  1,441元         │                  │
  │    │                            │              │被告戊○○取得  │                  │
  │    │                            │              │  1,441元         │                  │
  │    │                            │              │被告丁○○取得  │                  │
  │    │                            │              │  1,440元         │                  │
  │    │                            │              │被告乙○○取得  │                  │
  │    │                            │              │  1,441元         │                  │
  │    │                            │              │                  │                  │
  ├──┼──────────────┼───────┼─────────┼─────────┤
  │ 6  │台灣化學纖維股份有限公司股票│     6,508股  │原告取得1,301股 │股利由兩造每人各取│
  │    │                            │              │被告甲○○取得  │得5 分之1         │
  │    │                            │              │  1,301股         │                  │
  │    │                            │              │被告戊○○取得  │                  │
  │    │                            │              │  1,302股         │                  │
  │    │                            │              │被告丁○○取得  │                  │
  │    │                            │              │  1,302股         │                  │
  │    │                            │              │被告乙○○取得  │                  │
  │    │                            │              │  1,302股         │                  │
  │    │                            │              │                  │                  │
  ├──┼──────────────┼───────┼─────────┼─────────┤
  │ 7  │南亞塑膠工業股份有限公司股票│    11,178股  │原告取得2,235股 │股利由兩造每人各取│
  │    │                            │              │被告甲○○取得  │得5 分之1         │
  │    │                            │              │  2,236股         │                  │
  │    │                            │              │被告戊○○取得  │                  │
  │    │                            │              │  2,235股         │                  │
  │    │                            │              │被告丁○○取得  │                  │
  │    │                            │              │  2,236股         │                  │
  │    │                            │              │被告乙○○取得  │                  │
  │    │                            │              │  2,236股         │                  │
  ├──┼──────────────┼───────┼─────────┼─────────┤
  │ 8  │第一金融控股股份有限公司股票│    10,996股  │原告取得2,200股 │股利由兩造每人各取│
  │    │                            │              │被告甲○○取得  │得5 分之1         │
  │    │                            │              │  2,199股         │                  │
  │    │                            │              │被告戊○○取得  │                  │
  │    │                            │              │  2,199股         │                  │
  │    │                            │              │被告丁○○取得  │                  │
  │    │                            │              │  2,199股         │                  │
  │    │                            │              │被告乙○○取得  │                  │
  │    │                            │              │  2,199股         │                  │
  ├──┼──────────────┼───────┼─────────┼─────────┤
  │ 9  │嘉新水泥股份有限公司股票    │   4,920股    │兩造每人各分得984 │股利由兩造各取得5 │
  │    │                            │              │股                │分之1             │
  │    │                            │              │                  │                  │
  └──┴──────────────┴───────┴─────────┴─────────┘


司法院資訊處製作；財團法人民間司法改革基金會備份。
